【裁判字號】    90,重上,439
【裁判日期】    901127
【裁判案由】    清償借款
【裁判全文】
台灣高等法院民事判決  九十年度重上字第四三九號
      上  訴  人  華南商業銀行股份有限公司
      法定代理人  許德南
      訴訟代理人  吳秉虔
      被上訴人    甲○○
右當事人間，因清償借款事件，上訴人對於中華民國九十年五月二十四日臺灣臺北地
方法院九十年度重訴字第五六七號第一審判決，提起上訴，本院判決如左：
    主      文
原判決關於駁回上訴人後開第二項部分之訴、該部分假執行之聲請暨訴訟費用之裁判
均廢棄。
被上訴人應與原審共同被告賀泰股份有限公司、張正時、楊宇連帶給付上訴人新台幣
貳仟佰零捌萬元，及如原判決附表所示之利息、違約金。
第一審訴訟費用由被上訴人與原審共同被告賀泰股份有限公司、張正時、楊宇連帶負
擔、第二審訴訟費用由被上訴人負擔。
本判決所命給付於上訴人以新台幣柒佰陸拾玖萬肆仟元為被上訴人供擔保後得為假執
行。
    事      實
甲、上訴人方面：
壹、聲明：
一、原判決不利於上訴人部分廢棄。
二、右廢棄部分，被上訴人應與原審共同被告賀泰股份有限公司 (下稱賀泰公司) 、
    張正時、楊宇連帶給付上訴人新台幣二千三百零八萬元，及如原判決附表所示之
    利息、違約金。
三、第一、二審訴訟費用由被上訴人負擔。
貳、陳述：
    除與原判決記載相同者，予以引用外，另行補充陳述略以：
一、被上訴人已為同意為主債務人延期清償，續負全部債務責任之表示：
(一)查被上訴人與上訴人所簽定之授信約定書第十三條第二項約定：「立約人對主債
    務人延期清償或分期清償之債務，如有可認為同意續負保證責任之表示者，貴行
    得免為前項之通知。」而被上訴人亦依第十七條之約定，同意遵守前開約定，免
    除上訴人允許主債務延期清償時之通知義務。
(二)次查，上訴人雖允許主債務人賀泰公司延期清償債務，惟於上訴人通知各連帶保
    證人前，被上訴人與主債務人、其他連帶保證人即簽署借據二十一張送至上訴人
    處，故被上訴人重新簽署借據，並將借據送回之行為，實已表徵其明知主債務人
    延期清償及同意續負保證責任之事實，依雙方簽定之授信約定書第十三條第二項
    、第十七條之約定，上訴人自當免為通知被上訴人。
(三)按就定有期限之債務為保證者，如債權人允許主債務人延期清償時，保證人除對
    於其延期已為同意外，不負保證責任，民法第七百五十五條定有明文。本件被上
    訴人既簽署借據並送回，客觀上為無待上訴人通知即為同意之行為，已發生續負
    保證責任之法律效果，與上開條文之意旨並未衝突。而原審未查上開事實，逕認
    上訴人未能證明被上訴人同意借款展期清償，實有違誤。
(四)復查被上訴人已有可認為同意續負保證責任之表示，依雙方授信約定書第十三條
    第二項約定，上訴人得免為通知，兩造併受授信約定書之拘束，此乃契約自由原
    則之真諦。況依目前實務見解，銀行與保證人訂立定型化之保證契約，該契約條
    款訂明：「銀行無須再行徵求保證人同意，得允許債務人展期、延期清償」，此
    條款得以排除民法第七百五十五條規定，仍為有效，遑論本件被上訴人已有可認
    為同意之表示，故被上訴人應受兩造所簽定約定書之拘束，禁其反言。
二、被上訴人留存於授信約定書上之印鑑，與其所蓋於二十一張借據之印文相同，依
    授信約定書第十四條、第十七條之約定，即生效力。
(一)依兩造簽定之授信約定書第十四條約定：「為便於嗣後立約人與貴行一切受(授)
    信往來 (含立約人之保證行為) ，立約人茲同意，除另有約定外，憑後列留存印
    鑑式樣蓋 (簽)於受 (授)信契據，即生效力。(本條為個別商議條款)。」該條款
    並經被上訴人依同約定書第十七條之約定，同意履行。
(二)查被上訴人所蓋之二十一張借據之印文，與其留存於約定書上之印鑑相同，依前
    開約定，被上訴人既以留存之印鑑用印於借據，並表明為主債務人之連帶保證人
    ，被上訴人對於上訴人即發生為主債務人保證之責任。原審認「依系爭契約第十
    四條約定，不得以留存印鑑蓋於受 (授) 信契據，即生效力。」，顯係對授信約
    定書之內容有所誤認。
(三)次查，被上訴人於上訴人允許主債務人延期清償後，以相同留存於約定書上之印
    鑑，用印於借據上並送至上訴人處，依授信約定書第十四條、第十三條第二項及
    第十七條之約定，該行為即生被上訴人同意續負保證責任之法律效力。
三、被上訴人辯稱「賀泰股份有限公司資本額僅六佰萬元不可能貸得二仟萬元」、「
    伊只保證一年，原告與賀泰股份有限公司協議解除伊之保證責任」等語，為不實
    在：
(一)查銀行界對於一般公司授信之申請，並非以該公司之資本額為其核准之依據，亦
    須視該公司之營業收入及在銀行之往來狀況為其貸放之參考依據。而原審被告賀
    泰公司向上訴人申請借款時，當時上訴人即已徵求本案另二原審共同被告張正時
    、楊宇所有不動產為擔保品，其中張正時單獨所有坐落台北市○○街房地經上訴
    人鑑價為七百八十八萬元，張正時、楊宇共有坐落台北縣淡水鎮○○段房地鑑價
    為五百二十二萬元，且上述二處不動產均已設定抵押權予上訴人，另依據原審被
    告賀泰公司所提供之財務報表可知其近年來「營收」如下：八十三年度七千九百
    四十七萬六千元，八十四年度三千四百一十二萬元，八十五年度二千七百三十一
    萬九千元，八十六年度二千七百七十四萬六千元，八十七年度一千二百九十九萬
    三千元；歷年「佣金收入」如下：八十三年度帳列三百二十九萬六千元，八十四
    年度五百零八萬九千元，八十五年度四百四十七萬元，八十六年度四百六十八萬
    二千元，八十七年度九十二萬七千元。準此，上訴人綜合其信用、歷年之營業收
    入、佣金收入及其擔保品價值，而陸續貸放計二千三百零八萬元之借款，此授信
    程序並無不法之事。其後又鑑於其與上訴人往來已久，且繳息記錄均屬正常，故
    上訴人同意其申請借款展期。是故並無被上訴人所言，上訴人貸款予原審被告賀
    泰公司時須以其資本額為唯一之考慮因素。
(二)次查，被上訴人一再辯稱伊只保證僅一年，上訴人與主債務人賀泰公司協議解除
    伊之保證責任，惟被上訴人非但未曾舉證，以實其說，而伊與上訴人簽定之授信
    約定書亦未有相關保證期間之約定，職是，顯係被上訴人卸責之辭，不足採信。
四、綜上所述，被上訴人確應依約與原審被告等連帶給付二千三百零八萬元，及如原
    判決附表所示之利息、違約金。
乙、被上訴人方面：
壹、聲明：
一、上訴駁回。
二、第二審訴訟費用由上訴人負擔。
貳、陳述：
    除與原判決記載相同者，予以引用外，另行補充陳述略以：
    被上訴人僅為主債務人賀泰公司借款之擔保為期一年，協議書約定明確，上訴人
    同意賀泰公司延期清償，未曾通知被上訴人，且上訴人於同意賀泰公司延期清償
    之字據，均無被上訴人之簽字，被上訴人未同意賀泰公司之延期，被上訴人自不
    負保證責任。
    理    由
一、上訴人起訴主張：被上訴人於民國八十八年十二月十七日、八十九年四月二十七
    日、二十八日、七月三日、三十一日分別應原審共同被告賀泰公司之邀，與原審
    共同被告張正時、楊宇為賀泰公司向上訴人借款之連帶保證人，共計二十一筆，
    金額合計二千三百零八萬元，約定按月計付利息，屆期一次清償本金，每筆借款
    金額、利息、違約金之約定如原判決附表所示。並簽訂授信約定書約定如有任何
    一宗債務不依約付息，即喪失期限利益，全部債務視為到期。詎賀泰公司未依約
    按期支付利息，其全部借款視為全部到期，尚欠如原判決附表所示之本息、違約
    金，為此，依連帶保證之法律關係，求為命被上訴人應與原審共同被告賀泰公司
    、張正時、楊宇連帶給付如原判決附表所示之本息、違約金之判決。
二、被上訴人則以：上訴人借款予賀泰公司，被上訴人雖為連帶保證人，但僅保證一
    年，上訴人同意賀泰公司延期清償，未依約通知被上訴人同意，被上訴人自不負
    保證責任，而依上訴人所提出之借據，並非被上訴人之簽名及用印，且賀泰公司
    之資本額僅有六百萬元，豈有可能借款高達二千多萬元等語，資為抗辯。
三、上訴人主張被上訴人應原審共同被告賀泰公司之邀，與原審共同被告張正時、楊
    宇為賀泰公司向上訴人借款之連帶保證人，共計二十一筆，金額合計二千三百零
    八萬元，約定按月計付利息，屆期一次清償本金，每筆借款金額、利息、違約金
    之約定如原判決附表所示。並簽訂授信約定書約定如有任何一宗債務不依約付息
    ，即喪失期限利益，全部債務視為到期。詎賀泰公司未依約按期支付利息，其全
    部借款視為全部到期，尚欠如原判決附表所示之本息、違約金等事實，為被上訴
    人所不爭執，並有原審共同被告賀泰公司、張正時具狀自認在卷，且有上訴人所
    提出之借據影本二十一紙、被上訴人所簽立之授信約定書影本一紙、上訴人收入
    傳票、轉帳支出傳票各二十一紙影本為憑，上訴人主張之上開事實，應堪信為真
    實。
四、被上訴人以上訴人所提出之借據上非被上訴人之簽名，又上訴人同意賀泰公司延
    期清償，未通知被上訴人之同意，被上訴人不負連帶保證責任等語為抗辯；惟查
    本件被上訴人係分別於八十八年十二月十七日、二十七日、八十九年四月二十七
    日、二十八日、七月三日、三十一日應原審共同被告賀泰公司之邀，與原審共同
    被告張正時、楊宇為賀泰公司向上訴人借款之連帶保證人之事實，業據上訴人提
    出前揭借據二十一紙為憑，而該等借據上之印文為被上訴人所有之印鑑章，且核
    與被上訴人於八十七年二月十日簽訂授信約定書所留存之印鑑式樣相同之事實，
    為被上訴人所不爭執，而依被上訴人與上訴人所簽訂授信約定書，於第十三條、
    第十四條有如是：「立約人 (指被上訴人) 所保證之債務，如貴行 (指上訴人)
    允許主債務人延期清償或分期清償時，應即以書面通知立約人，立約人同意於貴
    行書面通知到達或視為到達時，仍續負全部之保證責任。」、「立約人對主債務
    人延期清償或分期清償之債務，如有可認為同意續負保證責任之表示者，貴行得
    免為前項之通知。」、「為便於嗣後立約人與貴行一切受 (授) 信往來 (含立約
    人之保證行為)，立約人茲同意除另有約定外，憑後列留存印鑑式樣蓋 (簽)於受
    (授)信契據，即生效力。」之約定，被上訴人對於原審共同被告賀泰公司為本件
    二十一筆借款，應負連帶保證清償之責任，至臻明確；雖上訴人不否認賀泰公司
    為本件二十一筆之借款，源自八十四年起，惟查賀泰公司每屆清償期，即另行簽
    立借據交付上訴人，而另行簽立之借據上，均有與被上訴人授信約定書所留存印
    鑑式樣相同之印文，被上訴人顯有可認為同意續負保證責任之表示，依前揭約定
    上訴人免為通知被上訴人之義務，被上訴人仍須負連帶保證清償之責任；被上訴
    人為前開抗辯，顯不足採。
五、查：保證債務之所謂連帶，係指保證人與主債務人負同一債務，對於債權人各負
    全部給付之責任者而言，此就民法第二百七十二條第一項規定連帶債務之文義參
    照觀之甚明。最高法院四十五年度台上字第一四二六號著有判例，本件被上訴人
    與原審共同被告張正時、楊宇為原審共同被告賀泰公司向上訴人為本件借款之連
    帶保證人，依前開判例意旨，均與賀泰公司對於上訴人各負全部給付之責任，上
    訴人依連帶保證之法律關係，請求被上訴人應與賀泰公司、張正時、楊宇連帶給
    付本件借款之本息、違約金 (詳如原判決附表所示) ，於法即無不合，應予准許
    ，原法院於此部分為其敗訴判決，容有未恰，上訴意旨指摘原法院此部分之判決
    不當，求予廢棄，非無理由，應由本院予廢棄更為判決如主文第二項所示。
六、上訴人陳明願供擔保以代釋明，請求宣告假執行，經核於法尚無不合，爰酌定如
    主文第四項所示之金額准許之。
據上論結，本件上訴為有理由，爰判決如主文。
中      華      民      國    九十      年    十一    月     二十七     日
                        民事第六庭審判長法  官  吳  欲  君
                                        法  官  藍  文  祥
                                        法  官  陳  博  享
右正本係照原本作成。
如不服本判決，應於收受送達後二十日內向本院提出上訴書狀，其未表明上訴理由者
，應於提出上訴後二十日內向本院補提理由書狀（均須按他造當事人之人數附繕本）
上訴時應提出委任律師或具有律師資格之人之委任狀；委任有律師資格者，另應附具
律師及格證書及釋明委任人與受任人有民事訴訟法第四百六十六條之一第一項但書或
第二項（詳附註）所定關係之釋明文書影本。
中      華      民      國    九十      年    十一      月    二十九    日
                                        書記官  鄭  靜  如
附註：
民事訴訟法第四百六十六條之一（第一項、第二項）：
對於第二審判決上訴，上訴人應委任律師為訴訟代理人。但上訴人或其法定代理人具
有律師資格者，不在此限。
上訴人之配偶、三親等內之血親、二親等內之姻親，或上訴人為法人、中央或地方機
關時，其所屬專任人員具有律師資格並經法院認為適當者，亦得為第三審訴訟代理人
。


司法院資訊處製作；財團法人民間司法改革基金會備份。
